臺灣臺北地方法院刑事判決　　　　　　　94年度訴字第1118號
公　訴　人　臺灣臺北地方法院檢察署檢察官
被　　　告　子○○
選任辯護人　連一鴻律師
被　　　告　壬○○
　　　　　　　　　　　樓
選任辯護人　林淑惠律師
被　　　告　己○○
被　　　告　辛○○
　　　　　　　　　　,2樓
選任辯護人　桂大正　律師
上列被告因偽造有價證券等案件，經檢察官提起公訴（九十三年
度調偵字第二八二號），本院判決如下：
    主  文
子○○意圖供行使之用，而偽造有價證券，累犯，處有期徒刑參
年肆月，偽造之票號ＣＨ五九七四九四號、發票人癸○○、票面
金額新台幣參佰伍拾萬元之本票壹紙及偽刻之癸○○印章壹枚均
沒收；其餘被訴部分無罪。
壬○○、己○○、辛○○均無罪。
    事  實
一、子○○前於民國八十六年間因妨害風化案件，經台灣高等法
    院判處有期徒刑四月，如易科罰金，以三百元折算一日確定
    ，甫於八十七年三月二十七日易科罰金執行完畢，猶不知悔
    改，於八十八年一月十二日前數日未經其姪癸○○之同意，
    利用不知情之年籍姓名均不詳之成年刻印人員偽刻癸○○之
    印章，並在不詳地點，令不知情之年籍姓名均不詳之成年人
    ，在票號ＣＨ五九七四九四號、票面金額新台幣（下同）三
    百五十萬元之本票上發票人欄上偽造癸○○之簽名一枚，並
    在發票人欄及票面金額欄上蓋用所偽刻之癸○○印章而偽造
    癸○○印文二枚，偽造上開本票，且在上開本票背面背書後
    ，於八十八年一月十二日持至台北市中山區○○○路○段六
    ０三弄一號六樓交戊○○收執，以擔保欠款三百五十萬元之
    用，而行使上開偽造之本票。嗣因癸○○遲延還款，戊○○
    不堪損失，於八十九年三月九日自殺身亡，其姪丙○○遂持
    上開偽造之本票向台灣士林地方法院聲請本票裁定強制執行
    ，經癸○○提起確認本票債權不存在之訴，經該院以八十九
    年度士簡字第六００號判決癸○○勝訴，始悉上情。
二、案經丙○○告訴暨臺北市政府警察局中山分局報請臺灣臺北
    地方法院檢察署檢察官偵查起訴。
    理  由
甲、被告子○○部分：
壹、有罪部分
一、訊據被告子○○固坦承於八十八年一月十二日在台北市中山
    區○○○路○段六０三弄一號六樓交付由其背書之上開票號
    ＣＨ五九七四九四號、發票人欄記載癸○○、票面金額三百
    五十萬元之本票一紙予戊○○收執，以擔保欠款三百五十萬
    元之用之事實，惟矢口否認有何行使偽造有價證券犯行，辯
    稱：「伊交付本票予戊○○時，票據正面全部空白，無癸○○之簽名及印文，洵無行使偽造有價證券之犯行。」云云。
    然查：
（一）告訴人即戊○○之姪丙○○持有之上開本票背面有被告子
      ○○親自簽名，本票正面之發票人欄上有被告子○○之姪
      癸○○之簽名及印文各一枚，票面金額欄上亦蓋有癸○○
      印文一枚，有上開本票影本一紙在卷可憑（詳九十二年度
      偵字第六三七九號卷第三十頁），合先敘明。
（二）證人癸○○迭於本院審理及台灣士林地方法院八十九年度
      士簡字第六００號案件審理時均供稱上開本票上之簽名及
      印文均非其所為，伊亦無此印文之印章，其於八十六年九
      月十八日入伍，八十八年八月退伍，入伍期間僅因其祖母
      即被告之母即證人庚○○於八十七年六月間購買台北市○○區○○街七七號一樓房屋及基地應有部分支付價金簽發
      票面金額各六百萬元、七十萬元本票各一紙，並申請印鑑
      證明，並未簽發其他票據等情（詳本院九十五年七月十二
      日審判筆錄及附卷之台灣士林地方法院八十九年度士簡字
      第六００號影卷），衡諸證人癸○○與被告子○○屬叔姪
      之親，諒無設詞誣攀被告子○○之理，應證言應堪採信；
      再證人癸○○於八十七年六月十七日、同年十二月二十八
      日申請之印鑑證明上之「癸○○」印文，與上開本票上之
      「癸○○」印文不符，益徵證人癸○○所述為真。
（三）況戊○○係貸放款項予他人之金主，其與被告子○○往來
      已久，且被告子○○自承其於前述時地交付上開本票予戊○○係因戊○○要求其提出積欠款項之擔保，戊○○為擔
      保自己之債權，事後可訴訟請求被告子○○及發票人給付
      票款，當會向被告子○○要求交付被告子○○親自背書並
      已完成票據行為之本票，豈有容許被告子○○僅於上開本
      票背面背書而收執空白本票之理？顯見被告子○○所辯，
      要與常情有違，不足採信。
    綜上所述，被告子○○確未經證人癸○○之同意，冒用其名
    義偽造上開本票並持以向戊○○行使以擔保借款。本件被告
    子○○偽造有價證券並持以行使之事證明確，被告子○○犯
    行，洵堪認定。
二、核被告子○○所為，係犯刑法第二百零一條第一項之偽造有
    價證券罪。查被告行為後，刑法於九十四年一月七日修正、
    九十四年二月二日總統公布，於九十五年七月一日施行，其
    中修正第二條、第三十三條規定。按行為後法律有變更者，
    適用行為時之法律，但行為後之法律有利於行為人者，適用
    最有利於行為人之法律，現行刑法第二條第一項訂有明文，
    此即從舊從輕原則。此條規定乃與刑法第一條罪刑法定主義
    契合，而貫徹法律禁止溯及既往原則，係規範行為後法律變
    更所生新舊法律比較適用之準據法，是刑法第二條本身雖經
    修正，但刑法第二條既屬適用法律之準據法，本身尚無比較
    新舊法之問題，應一律適用裁判時之現行刑法第二條規定以
    決定適用之刑罰法律。查刑法第二百零一條第一項之偽造有
    價證券罪，法定刑得併科銀元三千元以下罰金，據修正後刑
    法施行法增訂第一條之一：「中華民國九十四年一月七日刑
    法修正施行後，刑法分則編所定罰金之貨幣單位為新臺幣。
    九十四年一月七日刑法修正時，刑法分則編未修正之條文定
    有罰金者，自九十四年一月七日刑法修正施行後，就其所定
    數額提高為三十倍。但七十二年六月二十六日至九十四年一
    月七日新增或修正之條文，就其所定數額提高為三倍」及刑
    法第三十三條第五款修正為：「主刑之種類如下：五、罰金
    ：新臺幣一千元以上，以百元計算之」等規定，是依修正後
    之法律，刑法第二百零一條第一項之偽造有價證券罪所得科
    處之罰金刑最高為新臺幣九萬元、最低為新臺幣一千元；然
    依被告行為時之刑罰法律，即罰金罰鍰提高標準條例第一條
    前段規定之提高倍數十倍及刑法第三十三條第五款規定之罰
    金最低額一元計算，該罪之罰金刑最高為銀元三萬元，最低
    額為銀元一元，若換算為新臺幣，最高額雖與新法同為新臺
    幣九萬元，然最低額僅為新臺幣三元。因此，比較上述修正
    前、後之刑罰法律，自以被告行為時關於科處罰金刑之法律
    較有利於被告。被告利用不知情不詳姓名刻印人員偽刻「癸○○」印章一枚，又利用不知情之成年人蓋用「癸○○」印
    文二枚，偽造「癸○○」之簽名一枚，為間接正犯。又其行
    使偽造有價證券罪之低度行為應為變造有價證券罪之高度行
    為所吸收；偽刻「癸○○」印章一枚、偽造「癸○○」印文
    二枚及偽造「癸○○」署押各一枚之行為，則為偽造有價證
    券之階段行為，均不另論擬。其行使偽造有價證券之行為，
    當然含有詐欺之性質，亦不另論詐欺。至於被告累犯之問題
    ，修正前刑法第四十七條規定「受有期徒刑之執行完畢，或
    受無期徒或有期徒刑一部之執行而赦免後，五年以內再犯有
　　期徒刑以上之罪者，為累犯，加重本刑至二分之一」，而修
　  正後之刑法第四十七條第一項則規定「受徒刑之執行完畢，
    或一部之執行而赦免後，五年以內故意再犯有期徒刑以上之
    罪者，為累犯，加重本刑至二分之一」，本件被告係故意犯
    罪，新舊法均有累犯之適用，並無比較適用新舊法之問題，
    先予說明；被告子○○前於八十六年間因妨害風化案件，經
    台灣高等法院判處有期徒刑四月，如易科罰金，以三百元折
　　算一日確定，甫於八十七年三月二十七日易科罰金執行完畢
　  ，有臺灣高等法院被告全國前案紀錄表一份在卷可參，其前
    受有期徒刑執行完畢，五年內再犯本件最重本刑為有期徒刑
    以上之罪，為累犯，應依刑法第四十七條之規定加重其刑。
    爰審酌被告子○○之素行、其偽癸○○名義簽發上開本票一
    紙，其動機、目的係為供借款擔保之用，被害人戊○○所受
    損害、犯罪後未坦承犯行，亦未清償欠款之態度等一切情狀
    ，量處如主文所示之刑。本案上開偽造之「癸○○」名義之
    本票與偽刻之「癸○○」印章一枚，雖未扣案，不問屬於犯
    人與否，各依刑法第二百零五條、第二百十九條之規定沒收
    。至本票上偽造之「癸○○」署押一枚及偽蓋之「癸○○」
    印文二枚，因附著於上開本票，本院尚無庸另為沒收之諭知
    。
貳、無罪部分
一、公訴意旨另以：被告子○○於八十七年十二月二十八日未經
    其姪兒即證人癸○○之同意，以證人癸○○名下坐落於臺北
    市○○區○○段四小段第四六０地號土地及其上門牌號碼台
    北市○○區○○街七七號一樓房屋（下稱前揭房地）設定抵
    押權予被害人戊○○，使不知情之臺北市士林地政事務所承
    辦人員登載於職掌之土地登記簿上，足生損害於證人癸○○
    、戊○○及地政機關對於地政資料管理之正確性。又於八十
    八年二月至六月間，陸續開立本票計一百七十八萬元，並持
    林金池、邱忠信、謝秉豐之客票，票面金額共七十五萬四千
    元，陸續向戊○○借款，惟客票屆期提示均拒絕往來不獲付
    款，嗣因子○○遲延還款，戊○○不堪承擔鉅額債務壓力，
    於八十九年三月九日自殺身亡，由其姪兒即告訴人丙○○對
    癸○○聲請本票裁定強制執行，經癸○○向台灣士林地方法
    院提起確定本票債權不存在之訴，經該院以八十九年度士簡
    字第六００號審理，始發覺上情，因認被告子○○此部分亦
    涉犯刑法第二百十六條、第二百十條、第二百十四條、第二
    百十七條第一項行使偽造私文書罪嫌、行使使公務員登載不
    實文書罪嫌、偽造署押罪嫌及同法第三百三十九條第一項之
    詐欺取財罪嫌。
二、按犯罪事實應依證據認定之，無證據不得認定其犯罪事實，
    又不能證明被告犯罪或其行為不罰者，應諭知無罪之判決，
    刑事訴訟法第一百五十四條第二項、第三百零一條第一項分
    別定有明文。次按認定不利於被告之事實，須依積極證據，
    茍積極之證據本身存有瑕疵而不足為不利於被告事實之認定
    ，即應為有利於被告之認定，更不必有何有利之證據，而此
    用以證明犯罪事實之證據，猶須於通常一般人均不至於有所
    懷疑，堪予確信其已臻真實者，始得據以為有罪之認定，倘
    其證明尚未達到此一程度，而有合理性之懷疑存在，致使無
    從為有罪之確信時，即應為無罪之判決，此有最高法院八十
    二年度臺上字第一六三號判決、七十六年臺上字第四九八六
    號、三十年上字第八一六號等判例意旨可資參照。末按告訴
    人之告訴，係以使被告受刑事訴追為目的，是其陳述是否與
    事實相符，仍應調查其他證據以資審認，此亦據最高法院五
    十二年臺上字第一三００號判例闡釋甚明。
三、公訴人認被告子○○有上述犯行，係以土地登記申請案卷影
    本一份、證人乙○○證詞、子○○簽發之本票四紙、支票及
    退票理由單影本四紙、戊○○致子○○親筆信函影本等資為
    論據。訊據被告子○○堅詞否認有何上述偽造文書、詐欺犯
    行，辯稱：「前揭證人癸○○名下房地確於八十七年十二月
    二十八日設定抵押權予戊○○，但前揭房地僅登記在癸○○
    名下，實際上屬伊母親庚○○所有，辦理抵押權登記所須之
    印鑑證明及癸○○印章、戶籍謄本等均係伊經庚○○同意後
    ，由庚○○交付伊辦理，並無偽造文書，伊確陸續開立本票
    計一百七十八萬元，並持林金池、邱忠信、謝秉豐之客票，
    票面金額共七十五萬四千元，陸續向戊○○借款，但伊自八
    十六年即開始向戊○○借款，並非詐欺。」等語。經查：
（一）證人庚○○於本院審理時證稱前揭房地是其祖厝，被拍賣
      後其要兒子即被告子○○買回，登記在長孫癸○○名下，
      權狀及印鑑證明由其保管，其同意被告子○○辦理抵押借
      款等情（詳本院九十五年十一月六日審判筆錄），證人乙○○及癸○○亦證明前揭房地係證人庚○○所有，借名登
      記在長孫即證人癸○○名下，平時權狀及印鑑章由庚○○
      保管等語（詳本院九十五年七月十二日及同年十一月六日
      審判筆錄），經核與證人庚○○所述相符，證人癸○○既
      概括授權證人庚○○處理前揭房地事宜，證人庚○○即屬
      有權處分之人，被告子○○既取得有權處分之人即其母庚○○之同意，取得前揭房地之所有權狀及登記名義人癸○○之印鑑章，縱如證人乙○○、癸○○所述，該次非證人
      癸○○親自申請印鑑證明，亦非乙○○交付，被告既得前
      揭房地實際所有權人即證人庚○○之授權，即有權設定前
      揭房地之抵押權予戊○○，自無所謂偽造私文書、使公務
      員登載不實文書、偽造署押並持以行使可言，其此部分所
      辯堪以採信。
（二）由附於九十二年度偵字第六三七九號卷第二九頁戊○○親
      筆書寫之致被告子○○信函可知，戊○○貸予被告子○○
      金錢已有相當時日，再依附卷之前揭房地登記簿謄本之記
      載，被告子○○於八十七年十二月二十八日即以前揭房地
      設定抵押權予戊○○，戊○○對於被告子○○之經濟狀況
      不佳一時應知之甚詳，仍願陸續貸予金錢，顯非陷於錯誤
      始交付金錢。再被告子○○係自八十八年二月至六月間陸
　    續開立本票（計一百七十八萬元）並持林金池、邱忠信、
      謝秉豐之客票（金額共七十五萬四千元）交付戊○○以為
      借款之憑證或供擔保，而據本院函查結果，邱忠信自八十
      八年十月十三日開始退票，有安泰商業銀行中和分行九十
      五年一月三日函附退票紀錄在卷可憑，林金池自八十八年
      九月一日開始退票，有台灣土地銀行永和分行九十五年一
      月十二日函附退票紀錄附卷可憑，謝秉豐自八十八年十一
      月二十六日開始退票，有合作金庫民生分行九十五年一月
      二十三日函附退票紀錄在卷可佐，均在被告子○○交付客
      票予戊○○之後數月始退票，可見被告子○○交付前述客
      票予戊○○時，發票人林金池、邱忠信、謝秉豐之票信均
      無問題，戊○○始收受前述客票，並非因陷於錯誤始收受
      客票，被告子○○持票信尚無問題之客票向戊○○借款，
      亦與常情相符，並無施用詐術可言。
    綜上所述，此部分公訴人所舉事證，致無從為被告子○○有
    罪之確信。此外，復查無其他積極證據足資證明被告子○○
    確有上揭公訴人所指之行使偽造私文書、行使使公務員登載
    不實文書、偽造署押及詐欺取財等犯行，不能證明犯罪，此
    部分屬民事糾葛，應為被告子○○無罪之諭知。
乙、被告壬○○、己○○、辛○○部分
一、公訴意旨另以：
（一）被告壬○○、辛○○均明知壬○○所有位於台北市○○路
      ○段二六五巷二一弄三五號一樓之房地，業經於八十六年
      十二月六日向第一商業銀行（下稱第一銀行）設定最高限
      額抵押權一千九百二十萬元（被告辛○○擔任保證人），
      並於八十七年二月五日因債權人辦理假扣押登記，於八十
      九年二月二十五日已進行二次減價拍賣程序，二人竟共同
      意圖為自己不法之所有，隱瞞前揭事實，自八十七年五月
      起被告壬○○陸續向戊○○借款達二百八十萬元，無力償
      還，於八十八年九月間某日，佯稱其名下前揭房地價值二
      千萬元可以過戶與戊○○抵償前揭債務，惟要求戊○○應
      再行支付三百五十萬元，雙方遂於八十八年十月十一日訂
      立買賣契約書，由辛○○代擬買賣契約書並擔任見證人，
      於八十九年三月一日，辛○○又代擬授權書表示前揭房地
      之出賣、交付價金及辦理抵押權等事宜均授權與戊○○辦
      理，嗣於八十九年三月一日至第一銀行信義分行查得前述
      房地已遭台灣台北地方法院拍賣等情後始發覺受騙，遂於
      八十九年三月九日自殺身亡。
（二）被告壬○○、己○○於八十八年十二月間共同基於不法所
      有之意圖，明知其等持有證人甲○○八十八年十二月十七
      日簽發面額一百五十萬元、發票日八十九年九月七日，付
      款人大安商業銀行天母分行，票號ＢＣ０００六一八號支
      票一紙，僅係供擔保使用，發票人甲○○並無支付票款之
      意，竟持上揭支票向戊○○借款一百五十萬元，使戊○○
      陷於錯誤而交付一百五十萬元，嗣後支票屆期提示不獲付
      款，由戊○○之姪兒即告訴人丙○○向甲○○提起給付票
      款之訴（台灣士林地方法院八十九年度士簡字第一一五一
      號），證人甲○○抗辯上揭票據係被告己○○、壬○○惡
      意取得，始發覺受騙。
（三）辛○○另意圖為自己不法之所有，陸續簽發十紙支票及一
      紙本票向戊○○借款五十二萬元致戊○○陷於錯誤而借款
      交付該款項，嗣後支票到期均拒不還款。
    因認被告壬○○以上（一）、（二）所述犯行，被告辛○○
    以上（一）、（三）所述犯行，被告己○○以上（二）所述
    犯行，均涉犯刑法第三百三十九條第一項之詐欺取財罪罪嫌
    。
二、按被告未經審判證明有罪確定前，推定其為無罪；又犯罪事
    實應依證據認定之，無證據不得認定其犯罪事實；又不能證
    明被告犯罪者，應諭知無罪之判決，刑事訴訟法第一百五十
    四條第一項、第二項及第三百零一條第一項分別定有明文。
    又被害人所述被害情形如無瑕疵可指，而就其他方面調查又
    與事實相符，其供述始足據為判決之基礎；且告訴人之告訴
    ，係以使被告受刑事訴追為目的，是其陳述是否與事實相符
    ，仍應調查其他證據以資審認，最高法院三十二年上字第六
    五七號、五十二年台上字第一三００號判例參照。又事實之
    認定，應憑證據，如未能發現相當證據，或證據不足以證明
    ，自不能以推測或擬制之方法，為裁判基礎，最高法院四十
    年台上字第八六號判例參照。另認定犯罪事實所憑之證據，
    雖不以直接證據為限，間接證據亦包括在內；然而無論直接
    或間接證據，其為訴訟上之證明，須於通常一般之人不致有
    所懷疑，而得確信其為真實之程度者，始得據為有罪之認定
    ，倘其證明尚未達到此一程度，而有合理之懷疑存在時，即
    無從為有罪之認定，亦有最高法院七十六年台上字第四九八
    六號判例可資參照。況刑事訴訟法第一百六十一條第一項亦
    規定，檢察官就被告犯罪事實，應負舉證責任，並指出證明
    之方法，是檢察官對於起訴之犯罪事實，應負提出證據及說
    服之實質舉證責任，倘其所提出之證據，不足為被告有罪之
    積極證明，或其指出證明之方法，無從說服法院以形成被告
    有罪之心證，基於無罪推定之原則，自應為被告無罪判決之
    諭知，最高法院九十二年度台上字第一二八號著有判例可資
    參照。次按刑法第三百三十九條第一項詐欺罪之成立，以意
    圖為自己或第三人不法所有，以詐術使人將本人或第三人之
    物交付為要件。所謂以詐術使人交付，必須被詐欺人因其詐
    術而陷於錯誤，若其所用方法，不能認為詐術，亦不致使人
    陷於錯誤，即不構成該罪，最高法院四十六年台上字第二六
    ０號亦著有判例足資參照。
三、公訴人認被告壬○○、己○○、辛○○涉犯詐欺罪嫌，（一
    ）部分係以不動產買賣契約書、土地登記謄本、本院民事執
    行處公告、授權書、借據、本院事執行處八十七年度執字第
    一五六一四號拍賣抵押物卷影本、被告壬○○、辛○○於警
    詢及偵查中陳述；（二）部分係以證人甲○○簽發支票及退
    票理由單影本、台灣士林地方法院八十九年度士簡字第一一
    五一號民事判決、民事答辯狀及卷宗影本、該院九十二年度
    訴字第六三號被告己○○、壬○○偽造有價證券罪刑事判決
    、台灣高等法院九十二年度上訴字第三二八七號刑事判決、
    被告己○○、壬○○於警詢及偵查中之陳述；（三）部分係
    以被告辛○○簽發之支票影本十紙、本票影本一紙等資為論
    據。
四、訊據被告壬○○、己○○、辛○○均堅詞否認有何上述詐欺
    取財犯行，被告壬○○辯稱：「伊欠戊○○一百多萬元，加
    利息才有二百八十萬元，戊○○當時天天到伊信義路的房子
    泡茶聊天，認為伊的房子足夠償還伊欠他的錢，才願意概括
    承受，伊沒有另外再要求戊○○任何一毛錢，辛○○是擔任
    伊與戊○○契約的見證人，授權書也是辛○○代擬的；甲○○的票是己○○拿給伊說要借錢，伊問戊○○是否願意借錢
    ，戊○○同意，直接匯五十萬元給己○○，伊不知道甲○○
    為何要交票給己○○，洵無詐騙戊○○之故意。」等語，被
    告己○○辯稱：「甲○○開給伊的票是辦事費用，伊將票交
    給壬○○幫伊向戊○○調現，戊○○到伊在中山北路的公司
    後，就同意借款，扣除利息，匯一百多萬給伊，伊就交給戊○○上揭甲○○開的面額一百五十萬元支票，並無詐騙戊○○之意。」等語，被告辛○○辯稱：「伊與戊○○、壬○○
    都是朋友，戊○○知道壬○○向第一銀行貸款及假扣押的事
    ，伊基於朋友關係代擬授權書、買賣契約書，並擔任見證人
    及貸款連帶保證人，伊向戊○○借貸很久，並無詐欺戊○○
    之犯意。」等語。
五、經查：
（一）部分：
　　　據告訴人丙○○於本院審理時證稱卷附八十八年十月十一
　　　日被告壬○○將其所有坐落台北市○○路○段二六五巷二
  　　一弄三五號一樓及其基地應有部分房地出賣予戊○○之不
    　動產買賣契約書（詳九十二年度偵字第六三七九號卷第四
      十至四五頁）及八十九年三月一日被告壬○○授權戊○○
      辦理前揭房地出賣、付款、貸款事宜之授權書及被告壬○○向戊○○借款二百八十萬元，由被告辛○○擔任見證人
      之借據（詳同上卷第五一、五二頁）上「戊○○」之簽名
      ，均為戊○○本人之簽名（詳本院九十五年十月十六日審
      判筆錄）。惟前揭不動產買賣契約書記載之價款，僅於第
      一期款欄下記載三百五十萬元，其餘各欄未見其他價金之
      記載，可見被告壬○○與戊○○約定以被告壬○○係以三
      百五十萬元將前揭房地出賣予戊○○。然據同卷第四八、
      四九頁所附本院民事執行處公告之記載，前揭房地原定拍
      賣條件所定底價為一千六百六十四萬元（包含增建之車庫
      部分六十四萬元），一般法院拍賣多較市場行情為低，為
      眾所週知之事實，戊○○若未明知前揭房地業有第一銀行
      之貸款並經假扣押，仍願以低於市場行情之價格向急須用
      錢之被告壬○○賤買前揭房地，何以被告壬○○會同意以
      三百五十萬元賤賣前揭房地？況依前揭房地確於八十七年
      二五日業經債權人徐河龍假扣押，且於八十六年十二月六
      日即有第一銀行設定最高限額抵押一千九百二十萬元，有
      前揭房地之土地及建登記簿謄本各一件在卷可憑（詳本院
      卷一第五五至五八頁）。衡諸戊○○生前即常貸款予他人
      賺取利息，且為商專畢業，係有相當社會經驗之金主，購
      買房地前豈有看不懂權狀，或不查看謄本記載內容之理？
      且被告壬○○係其債務人，經濟狀況不佳，為其所明知，
      可見戊○○對前揭房地業有第一銀行之貸款並經假扣押之
      情知之甚詳，其仍願以低於市場行情之價格三百五十萬元
      向被告壬○○購買，係評估前揭房地扣除第一銀行之貸款
      及其他假扣押債權人之欠款後，仍高餘三百五十萬元之價
      值，認有利可圖，始經友人即被告辛○○之見證並代擬買
      賣契約，以三百五十萬元之代價向被告壬○○購買前揭房
      地，被告壬○○、辛○○並未向戊○○施詐術，戊○○亦
      非因陷於錯誤而同意抵償被告壬○○之欠款，被告壬○○
      、辛○○所辯戊○○認為前揭房地足夠償還欠款，始願意
      概括承受等情，應與事實相符，堪以採信。
（二）部分：
  １、證人甲○○於本院審理時證述被告壬○○、己○○向其謊
      稱其欲查封案外人石重磊之財產，須五百萬元保證金，扣
      除證人甲○○已交付之三百八十萬元現金，尚欠一百二十
      萬元，被告己○○表示願意代付，但要求證人甲○○簽發
      支票供擔保（上揭票面金額一百五十萬元支票），證人甲○○向被告己○○、壬○○表明其無力負擔上揭支票票款
      ，上揭支票僅供擔保之用，未料被告己○○、壬○○仍持
      以向戊○○借款等情（詳本院九十六年一月八日審判筆錄
      ），有上揭支票及退票理由單影本在卷可憑（詳同上偵卷
      第五十頁），且有本院調閱後影印台灣士林地方法院八十
      九年度士簡字第一一五一號民事卷及證人甲○○告訴被告
      己○○、壬○○偽造有價證券罪等案件即最高法院九十五
      年度台上字第四一０九號全卷附卷足稽，堪信為真實，先
      予敘明。
　２、然按支票係強調流通性之無因證券，發票人與持票人間之
　　　約定，不足以拘束善意第三人。是證人甲○○與被告己○○、壬○○之約定即上揭支票僅供擔保之用乙節，與善意
      第三人無涉，況上揭支票亦無禁止背書轉讓之記載。故被
      告己○○偕被告壬○○持上揭支票向戊○○借款時，雖未
      告知此節，惟其等持具流通性之無因證券向戊○○借款，
      既未施詐術，戊○○亦非係因此陷於錯誤而交付款項，而
      係思日後可提示當時票信良好之票據始同意借款，核與詐
      欺罪之構成要件不合，自難以該罪相繩。縱被告壬○○、
      己○○係因詐騙證人甲○○始取得上揭支票，惟其等詐欺
      犯行，業經前案判決有罪，與本件相屬二事，併予說明。
（三）部分：
      告訴人雖提出被告辛○○簽發之支票影本十紙、本票影本
      一紙證明其向戊○○詐騙五十二萬元，惟告訴人於本院審
      理時亦證稱戊○○往生後，被告辛○○曾主動撥電話予證
      人丁○○○表示願償還部分欠款，亦依約匯款等語（詳本
      院九十五年十月十六日審判筆錄），依附卷之台北市第九
      信用合作社九十五年一月十一日函附被告辛○○支票存款
      內容查詢單及事故票據明細查詢單之記載（詳本院卷一第
      一九０頁），被告辛○○早於八十六年十月十五日即已有
      退票紀錄，參諸被告辛○○向戊○○借貸多年，戊○○對
      被告辛○○之經濟狀況不佳應知之甚明，仍願陸續借款數
      萬元之小額借款，係基於與被告辛○○長久往來之情誼，
      且為賺取利息，始貸放款項予被告辛○○，並非因陷於錯
      誤而同意借款，被告辛○○並未施詐術。
六、縱上所述，公訴人所據尚不足以證明被告壬○○、己○○、
    辛○○對戊○○有何詐欺犯行。此外，復查無其他積極證據
    證明其等有何詐欺犯行。其等與戊○○之間應僅屬民事糾葛
    ，認不能證明其等犯罪，應諭知被告壬○○、己○○、辛○○均無罪之判決。
據上論斷，應依刑事訴訟法第二百九十九條第一項前段、第三百
零一條，刑法第二條第一項前段、第二百零一條第一項、第四十
七條、第二百零五條、第二百十九條，刑法施行法第一條之一，
罰金罰鍰提高標準條例第一條前段，判決如主文。
本案經檢察官張友寧到庭執行職務
中　　華　　民　　國　　96　　年　　1　　 月　　31　　日
　　　　　　　　　刑事第三庭  審判長法　官　黃雅芬
                                    法　官　王幸華
　　　　　　　　　　　　　　　　　　法　官　游士珺
以上正本證明與原本無異。
如不服本判決，應於判決送達後十日內向本院提出上訴狀（應抄
附繕本）。告訴人或被害人如對於本判決不服者，應具備理由請
求檢察官上訴，其上訴期間之計算係以檢察官收受判決正本之日
期為準。
                                    書記官  惠莊
中　　華　　民　　國　　96　　年　　1 　　月　　31　　日
附錄法條：
中華民國刑法第二百零一條
（有價證券之偽造變造與行使罪）
意圖供行使之用，而偽造、變造公債票、公司股票或其他有價證
券者，處三年以上十年以下有期徒刑，得併科三千元以下罰金。
行使偽造、變造之公債票、公司股票或其他有價證券，或意圖供
行使之用，而收集或交付於人者，處一年以上七年以下有期徒刑
，得併科三千元以下罰金。
